臺灣嘉義地方法院刑事判決　　　　　 100年度交簡上字第74號
上　訴　人
即　被　告　林昌伯
上列上訴人即被告因公共危險案件，不服本院民國100　年9　月
22日100 年度嘉交簡字第791 號第一審簡易判決（聲請簡易判決
處刑書案號：100 年度偵字第6573號），提起上訴，本院管轄之
第二審合議庭判決如下：
    主  文
原判決撤銷。
林昌伯服用酒類，不能安全駕駛動力交通工具而駕駛，處拘役伍
拾日，併科罰金新臺幣壹萬元，拘役如易科罰金，罰金如易服勞
役，均以新臺幣壹仟元折算壹日。
    犯罪事實
一、林昌伯曾於民國86年間，因違反肅清煙毒條例、麻醉藥品管
    理條例等案件，經臺灣臺中地方法院以86年度訴字第2992號
    判決判處有期徒刑9 年、5 年6 月，並定其應執行之刑為有
    期徒刑13年6 月，嗣經臺灣高等法院臺中分院駁回上訴確定
    ，於96年2 月13日縮短刑期假釋出監並付保護管束（原執行
    至102 年8 月28日）。其於假釋期間即99年間，因酒後駕車
    之公共危險案件，經臺灣南投地方法院檢察署檢察官以99年
    度偵字第364  號緩起訴處分確定在案，緩起訴期間自99年2
    月22日至101 年2 月21日，尚在緩起訴期間，詎仍不知悔改
    ，明知服用酒類，足使意識模糊、反應遲鈍、操控能力低下
    ，酒後駕駛動力交通工具容易發生車禍事故，竟於100  年8
    月1 日晚上10時許，在雲林縣斗南鎮其友人住所內飲用稀釋
    後之高粱酒2 杯，已達不能安全駕駛動力交通工具程度，仍
    於翌日凌晨0 時55分許，騎乘車牌號碼USW －871 號輕型機
    車，沿嘉義市○區○○○路由北向南行駛，行經該路段217
    號前，因不勝酒力而撞擊右側路燈桿人車倒地，警方據報到
    場將車禍倒地且不勝酒力之林昌伯送醫治療，醫院採其血液
    化驗，血液中酒精濃度高達每公升240.2 毫克，換算呼氣後
    所含之酒精濃度已逾每公升1.0 毫克之數值。
二、案經嘉義市政府警察局第一分局報告臺灣嘉義地方法院檢察
    署檢察官偵查後聲請簡易判決處刑。
      理  由
一、本件被告林昌伯未於言詞辯論終結前對於卷附之觀察紀錄表
    、舉發通知單、道路交通事故現場圖、道路交通事故調查報
    告表、生化報告單、前案紀錄等傳聞證據有所異議。本院審
    酌被告於警詢及審理時均坦承犯行，對於前開傳聞證據之記
    載並無爭執，該批傳聞證據為公務員職務上及從事業務之人
    業務上製作之紀錄或證明文書，亦查無顯不可信之情況，本
    院審酌予以採納之，無礙被告程序上之彈劾詰問權利，認該
    等傳聞證據合於刑事訴訟法第159 條之5 規定，具備證據能
    力。
二、訊據被上揭犯罪事實均坦承不諱（警卷第1 至2 頁、本院卷
    第39至46頁），其於騎乘機車肇事後，經警送醫，測得其血
    液中酒精濃度達每公升240.2 毫克，有臺中榮總嘉義分院生
    化報告單1 紙在卷可稽（見警卷第4 頁）。而按刑法上所謂
    「服用酒類不能安全駕駛動力交通工具」之構成要件乃著重
    酒精對於駕駛人在駕駛交通工具之狀況下維持身心整體應變
    能力之影響，而酒精對於人體的影響，在經驗科學上並不限
    於徹底麻醉身心，當血液酒精濃度（一般為呼氣酒精濃度的
    200 倍到230 倍）過高而造成酒精中毒時，即使只是每公升
    100 毫克（換算呼氣酒精濃度約為每公升0.5 毫克）亦足以
    使正常駕駛人無法保持各種感官之正常運作而影響其駕駛行
    為所需能力，此等自然科學上所肯定之實驗數據，業據法務
    部於88年5 月10日邀集行政院衛生署、中央警察大學等相關
    專業機構研商確認，並取呼氣酒精濃度每公升0.55毫克之近
    似數值以為個案事實認定參考，該部於同日以法88檢字第
    1669號函行文所屬機關，故上述科學上之判定基準並不違背
    公知經驗法則。從而，駕駛人服用酒類如逾上開標準，顯於
    人類知識經驗上已無法穩定且有效操控動力交通工具，對於
    其他參與公共交通者具備一定危險性。本案被告酒後經警測
    得之血液中酒精濃度高達每公升240.2 毫克，換算其呼氣中
    酒精濃度為1.0 毫克，已逾前開標準，其注意力、控制力及
    反應能力均顯然減低，且被告自撞路燈桿肇事，為警送醫急
    診，復有刑法第一百八十五條之三案件測試觀察紀錄表、臺
    中榮總嘉義分院診斷證明書、道路交通事故現場圖、道路交
    通事故調查報告表(一)、(二)、現場照片8 張在卷可佐（見警卷
    第5 至6 頁），被告行駛在平坦筆直道路，竟無端撞擊常人
    皆可輕易迴避之路燈桿，足見其已屆不能安全駕駛動力交通
    工具之程度。從而，被告自白與事實相符，事證明確，其犯
    行堪以認定。
三、核被告林昌伯所為係犯刑法第185 條之3 之服用酒類不能安
    全駕駛動力交通工具而駕駛罪。原審援引刑法第185  條之3
    規定，據以對被告判處有期徒刑2 月，如易科罰金，以新臺
    幣（下同）1,000 元折算1 日，其論罪科刑，固非無見。惟
    查：
(一)、按刑之宣告，實體法固賦予法院得為自由之裁量，惟法院行
    使此項職權時，自應受憲法所示之比例原則及平等原則等一
    般法律原則之支配；而此所稱比例原則，係指行使此項職權
    判斷時，須符合客觀上之適當性、相當性與必要性之價值要
    求，不得逾越此等特性之程度，用以維護其均衡；而所謂平
    等原則，非指一律齊頭之平等待遇，應從實質上加以客觀判
    斷，對於相同之條件事實，始得為相同之處理，倘若條件事
    實有別，則應本乎正義理念，分別予以適當之處理。又刑事
    科刑判決旨在實現刑罰權之分配正義，故法院對有罪被告之
    科刑，應符合罪刑相當之原則，使輕重得宜，罰當其罪，以
    契合社會之法律感情，此所以刑法第57條明定科刑時應審酌
    一切情狀，尤應注意該條所列10款事項以為科刑輕重之標準
    。
(二)、查本件被告固於99年間，因酒後駕車之公共危險案件，經臺
    灣南投地方法院檢察署檢察官以99年度偵字第364 號為緩起
    訴處分在案，而竟於緩起訴期間再度為本件酒後駕車犯行，
    所為殊屬不該，惟被告前次酒駕犯行係因飲用以純米酒熬煮
    之薑母鴨而騎乘機車自摔肇事，有上開緩起訴處分書在卷足
    稽（本院卷第15至17頁），本件則係飲用高梁後，騎乘機車
    返家途中自撞路燈桿，2 次犯行雖均肇事，然均係騎乘機車
    上路，對公眾往來所生危險較輕，且均僅危害自身生命、身
    體安全，並未肇致公眾之生命、身體損害，情節自非重大，
    先此敘明。
(三)、次查，被告前因違反肅清煙毒條例及麻醉藥品管理條例等案
    件，經臺灣臺中地方法院以86年度訴字第2992號判決判處有
    期徒刑9 年、5 年6 月，並定其應執行之刑為有期徒刑13年
    6 月，經臺灣高等法院臺中分院駁回上訴確定，於90年2 月
    27 日 入監執行後，於96年2 月13日假釋出監，保護管束期
    間至102 年8 月28日期滿，迄已執行保護管束4 年有餘，亦
    有臺灣高等法院被告前案紀錄表1 份在卷可參，被告尚在假
    釋期間，倘因本件酒駕判處有期徒刑以上之刑，前開假釋應
    依刑法第78條第1 項撤銷，必須服畢餘6 年殘刑。被告既在
    假釋付保護管束期間故意犯罪，有因量刑輕重撤銷執行相當
    期間之保護管束之虞，則依刑法第57條審酌被告生活狀況及
    素行時，即應就是否影響其更生自新妥為審酌，以避免過分
    妨礙具有成效之社會復歸，徒令被告重返囹圄，長期教化結
    果付之一炬。而被告自96年2 月間假釋付保護管束迄今4 年
    餘之期間內，均每月按時前往地檢署觀護人室報到，被告並
    因具廚師專業證照，出監後，持續接受挑戰，學習新技能，
    以精進廚藝，先後曾在嘉義、臺南、彰化、南投、桃園等地
    ，擔任飲料店送貨員、碳烤雞排店油炸工、日本料理廚師、
    調理師、冷台師傅等職務，有穩定工作，縱有因就業需要而
    離開戶籍地之情形，亦均主動告知觀護人並按時向轄區警員
    報到，未見苟且，其每月定期驗尿結果，復未檢出有何毒品
    陽性反應，上揭各情，業經本院職權調閱臺灣嘉義地方法院
    檢察署96年度執護字第58號觀護卷宗核閱無訛，足徵被告保
    護管束期間遠離毒品，更生效果良好，出監後，持續有業，
    重返社會，漸歸正途，其前所受刑罰及保護管束之執行尚得
    發揮其功能，至堪認定。參以被告前所犯毒品案件假釋出監
    後，除為上開2 次酒駕犯行外，未有其他犯罪紀錄，顯見被
    告應已痛改前非，知所悔悟。再衡諸本案酒駕犯行與前所犯
    販賣毒品罪，犯罪型態、侵害法益及社會危害程度均不相同
    ，自難比擬而論，倘僅因其後犯之本案酒駕罪刑即逕撤銷前
    毒品案件之假釋，令其再服畢6 年餘殘刑，未免過於忽略被
    告假釋中積極遷善之生活情狀，量刑恐失出恣意，且與現行
    刑事政策鼓勵更生人復歸社會之理念亦有違背。
(四)、綜上所述，原判決未及審酌被告長期保護管束已改過遷善之
    生活狀況、素行，遽對被告量處有期徒刑，導致行為惡害尚
    非重大、社會復歸頗具成效之被告假釋應予撤銷，不利被告
    更生，容有未洽。被告上訴意旨指摘原判決量刑過重，為有
    理由，自應由本院予以撤銷改判。
四、爰審酌被告前有1 次酒駕犯行，本案係前案緩起訴期間再犯
    ，有臺灣高等法院被告前案紀錄表在卷可考，其服用酒類後
    已達不能安全駕駛之程度，猶貿然駕車上路，罔顧己身及公
    眾之生命、身體、財產法益，實有不該，然幸本件犯罪未造
    成公眾之生命、身體之損害，且其此次酒後騎乘機車上路，
    對公眾往來危險性較低，犯罪情狀尚稱輕微，酌以被告犯後
    坦承犯行不諱，勇於面對，接受制裁，且極度懊悔之犯後態
    度，堪認其本性非惡，並念其前所犯毒品案件假釋期間內，
    尚能恪遵應遵守事項，杜絕毒品誘惑，努力復歸社會之情甚
    篤，生活狀況大致良好，及目前在次郎日式料裡店擔任冷台
    廚師一職，月薪3 萬8,000 元，未婚，父母雙亡，現有年62
    歲之繼母同住，需其扶養盡孝之生活狀況，兼衡對被告處以
    徒刑之宣告將影響其前案之假釋，有違刑罰相當之比例原則
    等一切情狀，量處如主文第2 項所示之刑，並諭知拘役易科
    罰金及罰金易服勞役之折算標準，以資儆懲。
據上論斷，應依刑事訴訟法第455條之1第1項、第3項、第369條
第1 項前段、第364 條、第299 條第1 項前段，刑法第185  之3
條、第41條第1 項前段、第42條第3 項前段，刑法施行法第1 條
之1第1項 ，判決如主文。
本案經檢察官邱美英到庭執行職務。
中    華    民    國  100     年    11    月    10    日
                  刑事第六庭  審判長法  官  張道周
                                    法  官  張志偉
                                    法  官  陳嘉臨
上列正本證明與原本無異。
本件不得上訴。
中    華    民    國   100    年    11    月    10    日
                                    書記官  黃郁萍
附錄法條：
中華民國刑法第185條之3
服用毒品、麻醉藥品、酒類或其他相類之物，不能安全駕駛動力
交通工具而駕駛者，處 1 年以下有期徒刑、拘役或科或併科 15
萬元以下罰金。